臺北高等行政法院判決
　　　　　　　　　　　　　　　　　　95年度訴字第02086 號
　　　　　　　　　　　　　　　.
原　　　告　雅康貿易有限公司
代　表　人　甲○○（董事）
訴訟代理人　乙○○
複 代理 人　李文學（會計師）住桃園縣桃園市○○路308號9樓
被　　　告　財政部臺灣省北區國稅局
代　表　人　許虞哲（局長）
訴訟代理人　丙○○
上列當事人間因營利事業所得稅事件，原告不服財政部中華民國
95年4月20日台財訴字第09500022080號訴願決定（案號：第0000
0000號），提起行政訴訟，本院判決如下：
    主  文
原告之訴駁回。
訴訟費用由原告負擔。
    事  實
一、事實概要：本件原告民國（下同）92年度未依規定辦理營利
    事業所得稅結算申報，經被告所屬桃園縣分局初查依所得稅
    法第79條第1 項規定，就查得營業收入淨額新臺幣（下同）
    29,716,538元，按經營其他未分類批發業（行業標準代號：
    4599-99 ）同業利潤標準淨利率10﹪核算營業淨利2,971,65
    4 元，加計非營業收入（利息收入）總額5,058 元，核定全
    年所得額2,976,712 元，應補稅額734,157 元，另徵怠報金
    146,835 元，另核定91年度未分配盈餘為2,376,514 元。原
    告不服，申請復查，被告查核後認有關92年度營利事業所得
    稅部分，原核定並無不合，乃以94年9 月9 日北區國稅法一
    字第0940023469號訴願決定誤載為0000000000號復查決定書
    （下稱原處分）駁回其復查之申請，91年度未分配盈餘部分
    則未作成決定。原告仍有未服，就92年度營利事業所得稅及
    91年度未分配盈餘加徵營利事業所得稅部分，併行提起訴願
    ，經訴願機關決定關於91年度未分配盈餘部分，被告應於2
    個月內作成復查決定，並駁回其餘訴願，原告猶未甘服，就
    92年度營利事業所得稅部分提起本件行政訴訟。
二、兩造聲明：
（一）原告聲明：
  １、訴願決定有關92年度營利事業所得稅部分及原處分均撤銷
      。
  ２、訴訟費用由被告負擔。
（二）被告聲明：
  １、駁回原告之訴。
  ２、訴訟費用由原告負擔。
三、兩造之爭點：
（一）原告主張之理由：
  １、有關原告92年度營利事業所得稅各項收支之申報情形，業
      經原告與被告確認無誤，由於原告無法提示存貨帳等成本
      資料，故同意被告所屬桃園縣分局依同業利潤標準核定毛
      利，惟針對原告帳列進貨折讓之行銷獎勵金，主要係遠傳
      電信股份有限公司（下稱遠傳公司）92年度所給付本公司
      之手機補貼款，被告將行銷獎勵金轉列營業收入並依行業
      代號4570-12 （居間業）毛利率76﹪核定營業毛利，違反
      一般公認會計原則，說明如下：
 （1）有關行銷獎勵金發生原因，概述如下：
    遠傳公司所給付原告之獎勵金係行動電話業者上、中、下
      游之聯合促銷行為所產生。因國內通訊業自八大系統商（
      如中華電信股份有限公司、台灣大哥大股份有限公司、遠
      傳公司…等）確定後，為開發大哥大市場，行動電話業者
      皆以「低價（甚至免費之一元手機）手機搭配電信門號」
      之行銷策略，以吸引消費者辦理行動電話門號，手機零售
      商及通路商並配合電信公司之行銷策略而販售手機並搭配
      電信門號，由於手機銷售係手機通路商及零售商（如原告
      ）之收入來源，而電信公司（如遠傳公司）係取得電信收
      入，上列以「低價手機搭配電信門號」之聯合行銷方式，
      係以降低手機通路商及零售商之銷售手機收入去促銷電信
      公司之電信門號（以取得電信收入），惟手機通路商及零
      售商豈有配合其活動之理，故電信公司針對通路商及零售
      商之手機折價損失給予手機貼補。這種上、中、下游聯合
      促銷的行為是業界最常見的行銷模式；由上游電信業者補
      貼中、下游通路商及零售商的款項，分別為雙方主要的促
      銷費用及收入來源（即行銷獎勵金收入）。
    針對上述手機補貼款之補貼方式舉例如下：原告單獨販售
　　　A 型號手機其價格為20,000元，如果消費者搭配電信公司
      之甲費率專案則手機售價為15,000元，搭配電信公司之乙
      費率專案則手機售價為17,000元，搭配電信公司之丙費率
      專案則手機售價為19,000元。至於原告因搭配電信費率專
      案所降低之手機售價（甲、乙、丙專案其金額分別為5,00
      0 元、3,000 元、1,000 元），電信公司則補貼同額之價
      款予原告。由上表及說明可知不管消費者如何選擇電信公
      司之電信專案，原告販售A 型號手機的實質收入都是20,
      000 元，只是收入的來源依照電信專案費率的不同而有所
      差異，當消費者選擇不搭配電信門號時，20,000元的收入
      全部來自於消費者；當消費者選擇搭配甲專案費率時，20
      ,000元的收入有15,000元來自於消費者，另5,000 元來自
      於電信公司；當消費者選擇搭配乙專案費率時，20,000元
      的收入有17,000元來自於消費者，另3,000 元來自於電信
      公司。
    由於電信業界之手機補助款金額相當鉅大，且交易憑證及
      會計處理方式做法分歧，故財政部發布90年2 月5 日台財
      稅第0000000000號解釋函以規範相關之處理方式。其內容
      為「關於營業人銷售手機搭配門號所取得之獎勵金，應依
      營業稅法施行細則第23條規定，按進貨或銷貨折讓處理，
      惟如獎勵金大於該筆銷售手機搭配門號所收取之銷售額者
      ，自本函發布日起，該筆獎勵金應按佣金收入開立統一發
      票。」另依據行為時營利事業所得稅查核準則（下稱查核
      準則）第20條第1 項後段規定：「…營利事業依經銷契約
      所取得或支付之獎勵金者，應按進貨折讓處理。」
 （2）又原告係依據財政部90年2 月5 日台財稅第0900　450957
      號函釋及查核準則第20條之規定將系爭行銷獎勵金列帳於
      「進貨折讓」科目項下，於法有據。而被告所屬桃園縣分
      局僅因原告與遠傳公司所簽訂之遠傳電信特約服務中心加
      盟合約書中對佣金之定義即認定行銷獎勵金為居間之收入
      ，未能審見該筆收入發生之原委，亦未能採信原告所提出
      之事證及說明，因而做成「將該筆收入轉列營業收入並依
      行業代號4570-12 （居間業）毛利率76﹪核定營業毛利」
      之行政處分，係屬違法。縱若被告所屬桃園縣分局認定原
      告所提事證尚有不足，亦應依最高行政法院（89年7 月1
      日改制前為行政法院）56年判字第18號判例「稅捐機關應
      對納稅義務人提出之有關資料調查認定」及56年判字第第
      235 號判例「對納稅義務人提示資料有不完全者應規定時
      間命其提示或補正」之精神，依法調查或責令原告提示或
      補正相關資料，不應以其自身主觀之判斷，在沒有其他事
      證的情況下，做成對原告不利之行政處分。
 （3）另有關被告所屬桃園縣分局以行業代號4570-12 （居間業
      ）毛利率76﹪核定營業毛利部分：
    有關「手機補貼款」之會計處理，亦有學者及業者認為那
      是對於原本手機折價的貼補，應該作為銷貨收入（與原本
      手機收入合併）以反應手機銷售之實質收入及獲利情形。
      依據一般公認會計原則第32號「收入認列之會計處理準則
      」第9 條規定：「收入認列之原則通常適用於個別交易，
      但若個別交易包含數個可辨認項目或數個交易有關聯時，
      宜反應交易之實質。…」由於電信業者所給予之手機補貼
      款係手機業者之所以願意降價銷售手機（搭配門號）之主
      要原因，故降價銷售手機及取得手機補貼款之兩個交易應
      該合併考慮，才能反應實質的交易情形。由附表之說明可
      以發現原告銷售A 型號手機之實質收入就是20,000元，所
      搭配的電信公司專案費率類型只會影響該收入的來源及交
      易憑證的樣態，並不會變更實質收入。
    以「低價（甚至免費之一元手機）手機搭配電信門號」之
      行銷方式是電信業者與手機販售業者互惠互利的行銷方式
      ，原告降低手機售價搭配電信公司費率專案來銷售手機，
      雖然是間接幫忙遠傳公司銷售門號（有部分居間的成分）
      ，但亦是擴展原告客源的方式，況且原告打著遠傳公司的
      招牌，利用遠傳公司的商譽，以獲取消費者的信賴，對原
      告之生意是有幫助的。原告與遠傳公司的合作方式，是相
      互有利於對方的合作方式，在此合作方式下縱有所謂代辦
      門號的「居間」收入應該產生，但原告同樣應支付遠傳公
      司所謂的商譽使用費，兩者之間實難以衡量究竟誰賺誰賠
      （所以說是一種互利互惠的行為）。而在雙方合作方式下
      所產生的「手機補貼款」，深究其發生原委，仍是以「貼
      補手機降價之損失」為主因，應該與手機銷售行為一併觀
      之，方能窺探實際交易之全貌。純粹以交易憑證書面上（
      交易憑證書寫為佣金收入）的意思去推斷「手機補貼款」
      為居間收入的看法，是斷章取義失之偏頗。
    況遠傳公司與原告關於手機補貼款的交易憑證有「進貨折
      讓單」及「佣金收入發票」兩種，被告所屬桃園縣分局對
      於原告取得「進貨折讓單」帳列「進貨折讓」科目並無異
      議，卻認定開立「佣金收入發票」部分不能列帳於「進貨
      折讓」科目，而予以轉列居間收入。同樣的手機補貼款，
      被告所屬桃園縣分局以其外在形式（交易憑證），做不同
      的認定及處理，是取其外在形式而忽略其實質內涵，亦違
      反「實質重於形式」之會計基本原則。
    被告所屬桃園縣分局將系爭手機補貼款分離於手機的銷貨
      收入之外，另以行業代號4570-12 （居間業）之同業毛利
      率76﹪核定營業毛利，非但過於嚴苛，亦違反一般公認會
      計原則。如被告認定該收入應調整轉入營業收入中，亦應
      以4641-15 （行動電話零售）之毛利率22﹪核定營業毛利
      。
  ２、原告係小規模之獨資企業，係遠傳公司眾多特約商店之一
      ，屬於電信業界最弱勢的一環。由原告與遠傳公司所簽訂
      之「遠傳電信特約服務中心加盟合約書」內容不難看出，
      原告之營運幾乎都掌握在遠傳公司的手上，從店面裝潢、
      人員訓練、行銷廣告…無一不受遠傳公司管理監督。有關
      手機的貼補金額及交易憑證的開立（取得）方式，都是遠
      傳公司統一管理制定。原告在行政救濟的這些年中，請教
      過包含國稅局、賦稅署及會計師等專業人士有關「手機補
      貼款」的入帳方式，大家的說法都是放在「銷貨收入」或
      「進貨折讓」。然而不管原告帳列何處，被告之實際審核
      人員都有意見，在89及90年的案件中，被告甚至將該收入
      列為「營業外收入」並各自核定補徵百萬左右的稅款。原
      告92年度案件之所以在各行政救濟程序中皆未提示帳冊資
      料，是因為原告根本搞不清楚依照被告之看法究竟「手機
      補貼款」應該如何做帳才不會有問題。同樣都是遠傳公司
      給付的手機補貼款，為何被告認為89年度的應該列帳於「
      營業外收入」而92年度的又變成居間業收入？手機補貼款
      在電信業界是非常重大的收支，從遠傳公司90至92年度公
      開的財務報表中其手機補助款金額分別為29億元、28億元
      及29億元，加上中華電信、台灣大哥大等電信業者，其支
      出更為驚人，這也是財政部為何發布90年2 月5 日台財稅
      第0000000000號函釋的原因。
  ３、由於原告未能提示各類成本明細表等成本資料供被告審核
      ，故成本部分依所得稅法83條核定，原告並無不服。然而
      成本帳表做不出來的原因有很多，手機種類推陳出新過於
      繁雜、電信公司專案類型越來越多且時常更換、會計人員
      專業素質不足無法處理、進銷項憑證書寫過於簡略難以勾
      稽等等，都會影響成本帳表的編製。但稅務人員如果再以
      列帳的科目問題（營業收入或營業外收入、進貨折讓或居
      間收入）或收入的分類問題（銷貨收入或居間收入），利
      用同業利潤標準計算基礎的不同或利潤標準的高低（銷售
      手機的毛利率為22﹪，而居間收入高達76﹪），達到更高
      的剔除成本金額，無異是在法律的規定之外（所得稅法83
      條）再加重原告的處罰，每年百萬左右的稅款及罰款，實
      難以承擔。
（二）被告主張之理由：
　１、按「納稅義務人未依規定期限辦理結算申報，稽徵機關應
      即填具滯報通知書，送達納稅義務人，限於接到滯報通知
      書之日起15日內補辦結算申報；其逾限仍未辦理結算申報
      者，稽徵機關應依查得之資料或同業利潤標準，核定其所
      得額及應納稅額，並填具核定稅額通知書，連同繳款書，
      送達納稅義務人依限繳納；嗣後如經調查另行發現課稅資
      料，仍應依稅捐稽徵法有關規定辦理。綜合所得稅納稅義
      務人及使用簡易申報書之小規模營利事業，不適用前項催
      報之規定；其逾期未申報者，稽徵機關應即依查得之資料
      或同業利潤標準，核定其所得額及應納稅額，通知依限繳
      納；嗣後如經稽徵機關調查另行發現課稅資料，仍應依稅
      捐稽徵法有關規定辦理。」、「稽徵機關進行調查或復查
      時，納稅義務人應提示有關各種證明所得額之帳簿、文據
      ；其未提示者，稽徵機關得依查得之資料或同業利潤標準
      ，核定其所得額。」、「本法第83條所稱之帳簿文據，其
      關係所得額之一部或關係課稅年度中某一期間之所得額，
      而納稅義務人未能提示者，稽徵機關得就該部分依查得之
      資料或同業利潤標準，核定其所得額。」分別為所得稅法
      第79條、第83條第1 項及同法施行細則第81條第1 項所規
      定。
  ２、本件原告從事其他未分類批發業，本年度未依限申報營利
      事業所得稅，經被告所屬桃園縣分局依所得稅法第79條規
      定，就查得營業收入淨額29,716,538元，按該業（行業標
      準代號：4599-99 ）同業利潤標準淨利率10﹪核算營業淨
      利2,971,654 元，加計非營業收入總額5,058 元，核定全
      年所得額2,976,712 元。復查時經被告所屬桃園縣分局通
      知94年4 月21日提示帳簿憑證及有關文據、各式成本表供
      核，嗣經原告申請延期至同年5 月12日，惟仍未提示，故
      維持原核定，原告提起訴願後，被告亦曾以94年11月9 日
      北區國稅法一字第0940023894號函通知原告於文到5 日內
      提示帳簿憑證供核，原告申請延至同年11月25日提示，屆
      期又未提示，是原處分按同業利潤標準核定營業淨利，並
      無違誤。
  ３、又原告主張重核時被告所屬桃園縣分局認為行銷獎勵金5,
      667,130 元（重核報告依原告提示報表核定金額為5,516,
      114 元）認為係佣金收入，實際應為進貨折讓云云。惟按
      「關於營業人銷售手機搭配門號所取得之獎勵金，應依營
      業稅法施行細則第23條規定，按進貨或銷售折讓處理，惟
      如獎勵金大於該筆銷售手機搭配門號所收取之銷售額者，
      自本函發日起，該筆獎勵金應按佣金收入開立統一發票。
      」為財政部90年2 月5 日台財稅第0000000000號函所明定
      ，依原告96年1 月18日對被告所屬桃園縣分局說明函所示
      ，原告舉例說明例如其銷售手機及門號1,990 元，遠傳公
      司補貼款4,400 元總成本5,550 元，則毛利為840 元等語
      ，足以認定原告與遠傳公司等交易行為中，其對消費者之
      銷售額小於獎勵金之補助款，依首揭規定系爭獎勵金自應
      以佣金收入入帳。
  ４、另依原告提示之損益及稅額計算表，其營業收入調節說明
      欄所載「其他5,667,130 元」，主張此筆金額係行銷補助
      款獎勵金，屬進貨折讓性質，應列為進貨的減項，惟依原
      告檢附之遠傳電信特約服務中心加盟合約書第3 頁所載有
      關「佣金」之定義為「指乙方因銷售甲方商品或提供相關
      之服務所應獲得之報酬」，並非原告所稱進貨折讓性質，
      此外，原告未能提供相關資料佐證此類商品進貨成本、進
      貨折讓、佣金收入間之關係，無法說明交易之全貌並提供
      進銷項資料備查，故此筆收入擬依佣金收入方式處理，以
      行業代號4570-12 （居間業），毛利率76﹪核定銷貨毛利
      。
  ５、另原告於本訴訟程序雖提示部分相關資料，經被告所屬桃
      園縣分局重核結果，以原告未能提示各類成本明細表、進
      貨簿、銷貨簿、存貨簿及進銷貨憑證等資料備查，原告自
      行主張行動電話零售銷售金額24,127,403元及佣金收入5,
      516, 114元，其成本無法勾稽原告已不爭執，則成本部分
      依所得稅法第83條規定核定，上開收入分別依行動電話零
      售業（行業代號4641-15 ；原核定通知書誤載為4599-99
      ，應予更正）同業利潤標準毛利率22﹪及居間業（行業代
      號4570-12 ）同業利潤標準毛利率76﹪核定營業毛利9,50
      0, 276元（24,127,403×22﹪+5,516,114x7 6﹪），減除
      其主張營業費用5,662,887 元，加計非營業收入78,079元
      ，全年所得額為3,915,467 元（9,500,276 －5,662,887+
      78,079=3,915,467），較原核定全年所得額2,976,712 元
      為高，依行政救濟不得更不利納稅義務人之法理，原處分
      應予維持。
　　理  由
一、本件訴訟進行中被告代表人由許虞哲變更為凌忠嫄，茲據被
    告現任代表人依法具狀向本院聲明承受訴訟，核無不合，應
    予准許。
二、原告起訴主張：本件原告係依據財政部90年2 月5 日台財稅
    第0000000000號函釋及查核準則第20條規定將系爭行銷獎勵
    金列帳於「進貨折讓」科目項下，被告僅因原告與遠傳公司
    所簽訂之遠傳電信特約服務中心加盟合約書中對佣金之定義
    ，即認定行銷獎勵金為「居間」之收入，將該筆收入轉列營
    業收入並依行業代號4570-12 （居間業）毛利率76﹪核定營
    業毛利，係屬違法，且違反會計基本原則。退步言之，如被
    告認定該收入應調整轉入營業收入中，亦應以4641-15 （行
    動電話零售）之毛利率22﹪核定營業毛利；又同樣之行銷獎
    勵金（手機補貼款）被告於89年度核定應列帳於「營業外收
    入」，本年度則變成居間業收入，核定方式顯有不一，為此
    ，依行政訴訟法第4 條第1 項規定，提起行政訴訟，求為判
    決如訴之聲明所示云云。
三、被告則以：系爭行銷獎勵金依原告檢附之遠傳電信特約服務
    中心加盟合約書所載屬佣金，並非進貨折讓性質；另依原告
    96 年1月18日對被告所屬桃園縣分局說明函所舉之例所稱，
    其對消費者之銷售額亦小於獎勵金之補助款，依財政部90年
    2 月5 日台財稅第09004509 57 號函釋規定，亦應以佣金收
    入入帳。又原告未能提供各類成本明細表、進貨簿、銷貨簿
    、存貨簿及進銷貨憑證等資料備查，以佐證此類商品進貨成
    本、進貨折讓、佣金收入間之關係，無法說明交易之全貌，
    縱依原告自行主張行動電話零售銷售金額24, 127,403 元及
    佣金收入5,516,114 元（其成本無法勾稽原告已不爭執），
    該等收入分別依行動電話零售業（行業代號4641-15 ）同業
    利潤標準毛利率22﹪及居間業（行業代號4570-12 ）同業利
    潤標準毛利率76﹪核定營業毛利9,500, 276元減除原告主張
    營業費用，再加計非營業收入後之全年所得額為3,915,467
    元，反較原核定全年所得額2,976,712 元高，依行政救濟不
    利益變更禁止原則，原處分應予維持等語，資為抗辯。
四、按「納稅義務人應於每年5 月1 日起至5 月31日止，填具結
    算申報書，向該管稽徵機關，申報其上一年度內構成綜合所
    得總額或營利事業收入總額之項目及數額，以及有關減免、
    扣除之事實，並應依其全年應納稅額減除暫繳稅額、尚未抵
    繳之扣繳稅額及可扣抵稅額，計算其應納之結算稅額，於申
    報前自行繳納。…」、「納稅義務人未依規定期限辦理結算
    申報，稽徵機關應即填具滯報通知書，送達納稅義務人，限
    於接到滯報通知書之日起15日內補辦結算申報；其逾限仍未
    辦理結算申報者，稽徵機關應依查得之資料或同業利潤標準
    ，核定其所得額及應納稅額，並填具核定稅額通知書，連同
    繳款書，送達納稅義務人依限繳納；嗣後如經調查另行發現
    課稅資料，仍應依稅捐稽徵法有關規定辦理。」、「稽徵機
    關進行調查或復查時，納稅義務人應提示有關各種證明所得
    額之帳簿、文據；其未提示者，稽徵機關得依查得之資料或
    同業利潤標準，核定其所得額。」分別為行為時所得稅法第
    71 條 第1 項前段、第79條第1 項及第83條第1 項所明定；
    次按「本法第83條所稱之帳簿文據，其關係所得額之一部或
    關係課稅年度中某一期間之所得額，而納稅義務人未能提示
    者，稽徵機關得就該部分依查得之資料或同業利潤標準，核
    定其所得額。」復為所得稅法施行細則第81條第1 項定有明
    文。
五、經查，本件如事實概要欄所述之事實、系爭行銷獎勵金為5,
    516,114 元及原告當年度之營業成本，依其提示之資料無法
    勾稽等情，為兩造所不爭執，且有92年度營利事業所得稅未
    申報核定通知書、91年度未分配盈餘未申報核定通知書、被
    告92年度營利事業所得稅審查報告書（調帳查核）、原告95
    年12月28日提出之92年度營利事業所得稅結算申報書、資產
    負債表、92年度營業成本明細表復查案件審查報告書等件附
    原處分卷可稽，洵堪認定。至於兩造爭執系爭行銷獎勵金性
    質部分，本院判斷如下：
（一）按行政法院於撤銷訴訟之職權調查證據有其限度，事實要
      件不免有不明之時，當事人就此仍有客觀之舉證責任，民
      事訴訟法第277 條規定「當事人主張有利於己之事實者，
      就其事實有舉證之責任。」於上述範圍仍為撤銷訴訟所準
      用（行政訴訟法第136 條規定參照）。又就課稅處分之要
      件事實而言，基於依法行政原則，為權利發生事實者，如
      營利事業所得稅有關所得額計算基礎之營業收入、非營業
      收益，依上開規定，雖應由稅捐稽徵機關負舉證責任；惟
      有關進貨折讓在計算納稅義務人課稅所得額及實際應納稅
      額時，列為計算之減項（即進銷成本之減項），屬於權利
      發生後之消滅事由，則關於進貨折讓存在之事實，不論從
      上述證據掌控或利益歸屬之觀點，均應由主張扣抵之納稅
      義務人負擔證明責任，故本件有關行銷獎勵金是否確屬進
      貨折讓等情如有不明，即應由原告負舉證之責，合先指明
      。
（二）本件關於系爭行銷獎勵金5,516,114 元係遠傳公司等於92
      年度所給付原告之行銷補貼款（獎勵金）一節，為兩造所
      不爭執，且有原告95年12月28日提出之92年度營利事業所
      得稅結算申報書後附行銷獎勵金明細表（原告自行以進貨
      折讓）可參，而原告與訴外人遠傳公司間具遠傳電信特約
      服務中心加盟之契約關係，雙方約定由原告銷售遠傳公司
      或其關係企業提供之通訊相關產品（包含門號、行動電話
      、PDA 、及相關終端設備或配件等及各項通訊服務）或提
      供相關之服務，遠傳公司就之支付報酬、原告僅位居間媒
      介地位，不得變更遠傳公司所定之售價或向客戶收取非甲
      方核定之相關費用等情，則有遠傳電信特約服務中心加盟
      合約書第一條定義之「甲方商品」、「佣金」、第五條收
      費標準A 等約定及客戶透過原告對遠傳公司提出購買行動
      電話（含門號使用）要約之服務申請書附卷第98頁、第10
      2 頁、第125 頁可憑，據此，被告辯稱原告因銷售遠傳公
      司商品或提供相關之服務，自遠傳公司獲得之報酬（行銷
      獎勵金）應屬前揭契約所指之佣金報酬等語，洵屬有據。
      至於原告主張行銷獎勵金應屬進貨折讓性質云云，固提出
      廣告文宣、手機補貼文件等為憑，惟查：(1)原告銷售者，
      非僅手機搭配門號一項，行銷補助款（獎勵金）是否即為
      手機補助款、是否屬進貨折讓，自有未明；(2)原告補行申
      報營利事業所得稅時提出之營業成本明細表，並未將之列
      為進貨折讓，於進貨成本減項記載，並於進銷成本項下扣
      除，益證系爭行銷獎勵金非屬進貨折讓。(3)此外，原告復
      未能提出當年度進銷項憑證、各類成本明細表、進貨簿、
      銷貨簿（含各項手機搭配門號之各種資費專案銷售明細資
      料），以供查核勾稽，並證明系爭行銷獎勵金即為手機搭
      配門號所得之獎勵金及該獎勵金小於該筆銷售手機搭配門
      號所收取之銷售額等事實，其空言系爭行銷獎勵金為手機
      補助款，屬進貨折讓性質云云，揆諸首揭說明，自難憑採
      。
六、末查，本件於原告未能提示各類成本明細表、進貨簿、銷貨
    簿、存貨簿及進銷貨憑證等資料備查，成本無法勾稽一節，
    為原告所不爭執，而縱依原告於營利事業所得稅結算申報書
    自行申報資料核算，原告行動電話零售銷售金額為24,127,
    403 元（29,716,538（營業銷售總額）－5,516, 114（兩造
    不爭執之行銷獎勵金）－73,021（維修收入）＝24,127,403
    ）、行銷獎勵金（佣金收入）為5,516, 114元，則成本部分
    依所得稅法第83條規定核定，上開收入分別依行動電話零售
    業（行業代號4641-15 ）同業利潤標準毛利率22% 及居間業
    （行業代號4570-12 ）同業利潤標準毛利率76 %核定營業毛
    利9,500,276 元（24,127,403×22﹪+5,516, 114x7 6 ﹪）
    ，減除原告主張之營業費用5,662,887 元，加計非營業收入
    78,079元（維修收入73,021元、利息收入5, 058元），全年
    所得額為3,915,467 元（計算式：9,500, 276－5,662,887+
    78,079=3,915,467），較原處分核定之全年所得額2,976,71
    2 元為高，對原告更屬不利。而原處分依所得稅法第79條第
    1 項規定，就查得營業收入淨額29,716,538元，全數逕按其
    他未分類批發業（行業標準代號：4599-99 ）同業利潤標準
    淨利率10﹪核算營業淨利2,971,654 元，加計非營業收入（
    利息收入）總額5,058 元，核定全年所得額僅2,976,712 元
    ，固有未合，惟基於不利益禁止變更原則，其依之上開所得
    額核定原告應補稅額734,157 元，並徵怠報金146,835 元，
    仍應予維持。
七、又稽徵機關應係依查得之資料或同業利潤標準，核定營利事
    業所得額及應納稅額，各年度稅捐稽核受限於查得之資料範
    圍，核定結果未必盡同。而稅捐的正確核定，乃稅捐稽徵機
    關之職責，行政先例之合法性，乃行政自我拘束的前提要件
    ，行政機關不得任意的悖離，稅捐的合法公正核定，乃稅捐
    稽徵機關之職責，而人民並無要求稅捐稽徵重複錯誤之權。
    本件原告雖主張相同性質款項89年度與92年度核定方式顯有
    不一，原處分利用同業利潤標準計算基礎的不同或利潤標準
    的高低（銷售手機的毛利率為22 %，而居間收入高達76% ）
    達到更高的剔除成本金額，無異是在法律的規定之外（所得
    稅法83條）再加重原告的處罰云云，姑不論原告未就其89年
    之營利事業所得稅申報情形舉證以實其說，其89年度申報手
    機補助款與本件之行銷獎勵金是否相同、該年度提出之帳冊
    憑證何與本件系爭年度是否相同均有未明，無從類比，縱原
    告上開主張確屬實情，然因本件原處分就系爭行銷獎勵金部
    分之核定於法無違，揆諸前揭說明，亦無從執被告89年度之
    核定以為對原告有利之認定，是原告就此之主張，並無可採
    ，併此敘明。
八、綜上所述，原處分核定全年所得額僅2, 976,712元，固有未
    合，訴願決定未予糾正亦有未洽，惟基於不利益禁止變更原
    則，原處分依之上開所得額核定原告應補稅額734,157 元，
    並徵怠報金146,835 元，仍應予維持，原告徒執前詞，訴請
    撤銷訴願決定有關92年度營利事業所得稅部分及原處分，為
    無理由，應予駁回。
九、本件事證已臻明確，兩造其餘攻擊、防禦方法，經核與判決
    之結果不生影響，無庸逐一論述，併予敘明。
十、據上論結，本件原告之訴為無理由，爰依行政訴訟法第98條
    第3 項前段，判決如主文。
中　　華　　民　　國　　96　　年　　3 　　月　　28　　日
                         第一庭審判長法  官　王立杰
                                     法  官　楊莉莉
                                     法  官　周玫芳
上為正本係照原本作成。
如不服本判決，應於送達後20日內，向本院提出上訴狀並表明上
訴理由，如於本判決宣示後送達前提起上訴者，應於判決送達後
20日內補提上訴理由書（須按他造人數附繕本）。
中　　華　　民　　國　　96　　年  　3 　　月  　28    日
             　　　　　　          　書記官  何閣梅
